臺灣士林地方法院刑事判決
110年度易字第618號
公  訴  人  臺灣士林地方檢察署檢察官
被      告  張鎮洋



上列被告因違反家庭暴力防治法等案件，經檢察官提起公訴（11
0年度偵字第9087號），本院判決如下：
    主  文
乙○○犯違反保護令罪，處拘役伍拾玖日，如易科罰金，以新臺幣
壹仟元折算壹日。
    事  實
一、乙○○與甲○○係夫妻關係，為家庭暴力防治法第3條所定之家
    庭成員關係。乙○○明知其業經臺灣士林地方法院於民國109
    年12月14日核發109年度家護字第990號民事通常保護令，令
    其不得對甲○○為身體或精神上不法侵害及騷擾行為，且應遠
    離甲○○位在臺北市○○區○○街0段000號（金湘記中藥行）之工
    作地點至少50公尺，保護令有效期間為2年。詎其基於違反
    上開民事通常保護令及公然侮辱之犯意，於110年3月25日16
    時18分許，前往甲○○上開工作地點，以臺語辱罵甲○○「你在
    討客兄!你不要臉!」等語，以此方式侮辱、騷擾甲○○，貶低
    甲○○人品，而為騷擾之家庭暴力行為，違反上開民事保護令
    之規定。　　
二、案經甲○○訴請臺北市政府警察局大同分局報告臺灣士林地方
    檢察署檢察官偵查起訴。
    理  由
壹、證據能力部分：
　　本判決下列所引用被告以外之人於審判外陳述，固屬傳聞證
    據；惟本院審理時經質以「請就證據能力及證明力一併表意
    見」時，被告乙○○並未爭執，足見被告應已知悉前開證據方
    法均屬傳聞證據，而未爭執前開證據方法之證據能力；檢察
    官對此亦未爭執。其等復未於最後言詞辯論終結前聲明異議
    。本院審酌該等證據作成時之情況，並無違法取證或證據力
    明顯偏低之情形，以資為證據並無不當，是該等證據，應均
    有證據能力。
貳、認定犯罪事實所憑證據和理由：
一、前開事實，業據被告於本院審理時坦承不諱（見本院卷第30
    頁），核與告訴人之指訴相符，並有本院109年度家護字第9
    90號民事通常保護令、金湘記中藥行監視器擷圖畫面在卷可
    稽（見偵卷第14頁至第15頁、第26頁至第27頁背面），且查
    ：
（一）被告雖於本院審理初期，只坦承確有以臺語對告訴人辱罵
      「討客兄」，否認有對告訴人辱罵「你不要臉」云云；惟
      參以被告於警詢時：「我順路經過金湘記中藥行的時候，
      我看到好像是我太太甲○○的背影，我停下車來差不多30秒
      鐘，我沒有講話，我在店家外面門口確認一下，我沒有走
      進店家內，之後我就騎車離開」等語（見偵卷第9頁背面
      ），繼於偵查時則供稱：我有去中藥行找告訴人，我沒有
      跟她吵架，我是要跟她要錢等語（見偵卷第34頁至第35頁
      ），復於本院準備程序時辯稱：我有去現場，我是去要錢
      的，我沒有講起訴書寫的這兩句話，她侵占我財產云云（
      見本院審易卷第22頁），而被告所提出之書狀亦表明：我
      去找告訴人，只是去向她要錢，我沒有罵她「討客兄」等
      語（見本院卷第33頁），則被告前後所辯，已有不一，則
      其前開所辯，是否屬實，容有疑義。
（二）參以前開卷附之金湘記中藥行監視器擷圖畫面，被告於事
      發當日16時18分36秒進入前開中藥行，同分41秒手伸直，
      指著中藥行裡面，同分44秒走出中藥行，顯見被告留在中
      藥行內之時間，只有8秒，時間相當短促，果真被告進入
      中藥行是要向告訴人要錢，被告應當花費更多時間向告訴
      人說明索討金錢之數額、告訴人何時可交付等支付金錢之
      細節，過程絕對不只8秒鐘。由此可見，告訴人指訴被告
      一進入中藥行後，對告訴人前開之辱罵即離開乙節，尚非
      子虛，而可採信，被告前開所辯，顯係事後卸責之詞，不
      足採信。
（三）本院109年12月14日所核發109年度家護字第990號民事通
      常保護令，已明載被告不得對告訴人為身體或精神上不法
      侵害及騷擾行為，且應遠離告訴人位在臺北市○○區○○街0
      段000號（金湘記中藥行）之工作地點至少50公尺，保護
      令有效期間為2年，有該保護令在卷可稽（已如前述），
      而被告於本院審理時亦供承：那天我知道不能進去中藥行
      ，我沒有辦法等語（見本院卷第26頁），顯見被告對本院
      前開保護令之內容，已知之甚詳，其明知保護令已明文誡
      命被告不得為前開作為，卻仍執意為之，其有違反本院所
      核發前開保護令之故意，彰彰明甚。
（四）被告對告訴人所辱罵之「討客兄」、「不要臉」，乃係在
      指責告訴人不顧自己名譽，而有婚外情，而有貶抑告訴人
      之人格及品性，而被告所為之前開前辱罵，係在不特定人
       均可共見共聞之商業場所，準此，被告所為顯已該當公
      然侮辱罪之構成要件。
二、綜上，被告前開自白核與事實相符，堪可採信。本件事證明
    確，被告前開犯行，堪以認定。
參、論罪科刑的理由：
一、家庭成員間實施身體、精神或經濟上之騷擾、控制、脅迫或
    其他不法侵害之行為，即屬「家庭暴力」；又任何打擾、警
    告、嘲弄或辱罵他人之言語、動作或製造使人心生畏怖情境
    之行為，即屬「騷擾」，家庭暴力防治法第2條第1款、第4
    款分別定有明文。而家庭暴力防治法第2條第4款規定之騷擾
    ，是指因前開行為使他人因而產生不快不安之感受，與同條
    第1款之不法侵害行為肇致相對人心理恐懼痛苦，在程度上
    有所區分。家庭暴力防治法第61條第1款、第2款係依被告之
    行為對被害人造成影響之輕重而為不同規範，若被告所為已
    使被害人生理或心理上感到痛苦畏懼，即可謂係對被害人實
    施身體、精神或經濟上騷擾等不法侵害之家庭暴力行為，反
    之若尚未達此程度，僅使被害人產生生理、心理上之不快不
    安，則僅為前開第4款騷擾定義之規範範疇。是故若被告所
    為，顯已超出使被害人生理、心理感到不安不快之程度，而
    造成被害人生理、心理上的痛苦，係違反家庭暴力防治法第
    61條第1款規定，自無庸再論以同條第2款規定。本案被告至
    告訴人工作場所向告訴人辱罵，而貶抑告訴人人品，已足以
    造成告訴人心理上之痛苦，核屬對告訴人實施精神上不法侵
    害之家庭暴力行為，依前說明，自不屬家庭暴力防治法第2
    條第4款之定義範圍，無庸再論以「騷擾」行為。
二、被告與告訴人為夫妻關係，其等間具有家庭暴力防治法第3 
    條第1 款所定之家庭成員關係。被告對告訴人所為公然侮辱
    犯行，係屬於對家庭成員間實施精神上不法侵害行為，自該
    當家庭暴力防治法所稱之家庭暴力罪，惟因家庭暴力防治法
    對於家庭暴力罪並無科處刑罰之規定，是僅依刑法公然侮辱
    罪名規定予以論處。
三、核被告所為，係犯家庭暴力防治法第61條第1款、第4款之違
    反保護令罪、刑法第309條第1項之公然侮辱罪。被告基於單
    一犯意，於密接時間內，數次對告訴人為前開辱罵行為，其
    各次行為，乃遂行單一犯罪決意之同種類行為，侵害同一法
    益，為接續犯，應僅成立ㄧ公然侮辱罪。
四、被告上開行為雖同時違反保護令所定禁止實施精神上不法侵
    害之行為及遠離被害人工作地點至少50公尺之內容，惟被告
    係基於同一違反保護令之犯意而為，且所違反者係同一保護
    令上所禁止之數款行為，是被告以一行為同時違反數款保護
    令禁止行為，仍屬單純一罪，僅論以一違反保護令罪。又被
    告係以一行為同時觸犯上開2罪名，為想像競合犯，應依刑
    法第55條規定，從一重之違反保護令罪處斷。
五、爰審酌被告前105年、107年間，已有違反保護令經法院判決
    有罪確定之前科紀錄（未構成累犯），有臺灣高等法院被告
    前案紀錄表在卷可稽，明知其因對告訴人實施家庭暴力行為
    ，經本院核發民事通常保護令，竟仍不知警惕，於保護令有
    效期間內，僅因對告訴人心有不滿，即恣意違反該保護令，
    對告訴人施以前開之精神上不法侵害，其所為不僅致告訴人
    心理感到痛苦與壓力，並顯示其漠視公權力、欠缺法紀觀念
    之心態，兼衡被告犯後直至本院審理時始坦承犯行，暨參酌
    被告犯罪動機、手段、情節、危害程度，及其自陳教育程度
    、家庭生活與經濟狀況，並斟酌告訴人之意見，量處如主文
    所示之刑，並諭知易科罰金之折算標準。　　
據上論斷，應依刑事訴訟法第284條之1、第299條第1項前段，判
決如主文。
本案經檢察官丙○○提起公訴，檢察官周禹境到庭執行職務。
中　　華　　民　　國　　111 　年　　1 　　月　　21　　日
                  刑事第八庭　法  官      蔡守訓
以上正本證明與原本無異。
如不服本判決應於送達後20日內向本院提出上訴書狀，並應敘述
具體理由。其未敘述上訴理由者，應於上訴期間屆滿後20日內向
本院補提理由書( 均須按他造當事人之人數附繕本) 「切勿逕送
上級法院」。
因疫情而遲誤不變期間，得向法院聲請回復原狀。
                              書記官      林子千
中　　華　　民　　國　　111 　年　　1 　　月　　21　　日

附錄本案論罪科刑法條：
家庭暴力防治法第61條
違反法院依第十四條第一項、第十六條第三項所為之下列裁定者
，為本法所稱違反保護令罪，處三年以下有期徒刑、拘役或科或
併科新臺幣十萬元以下罰金：
一、禁止實施家庭暴力。
二、禁止騷擾、接觸、跟蹤、通話、通信或其他非必要之聯絡行
    為。
三、遷出住居所。
四、遠離住居所、工作場所、學校或其他特定場所。
五、完成加害人處遇計畫。
中華民國刑法第309條
公然侮辱人者，處拘役或九千元以下罰金。
以強暴犯前項之罪者，處一年以下有期徒刑、拘役或一萬五千元
以下罰金。